臺灣板橋地方法院刑事判決　　　　　　 100年度訴字第1198號
公　訴　人　臺灣板橋地方法院檢察署檢察官
被　　　告　李振誠
選任辯護人　黃教倫律師（扶助律師）
上列被告因違反毒品危害防制條例案件，經檢察官提起公訴（10
0 年度偵緝字第325 、326 號），本院判決如下：
    主  文
李振誠無罪。
    理  由
一、公訴意旨略以：被告李振誠（綽號小賀）明知海洛因及甲基
    安非他命係毒品危害防制條例所規定之第一、二級毒品，不
    得非法販賣，仍基於販賣海洛因及甲基安非他命以牟利之犯
    意，使用0000000000門號為聯絡工具，於民國98年年中，租
    住在新北市○○區○○路1 段58號21樓之1 「少年頭家」社
    區期間，在附表所示時、地，販賣附表所示之海洛因及甲基
    安非他命與高政欽，所得財物新臺幣（下同）2,000 元，因
    認被告涉犯毒品危害防制條例第4 條第1 項之販賣第一級毒
    品罪嫌及同條第2 項之販賣第二級毒品罪嫌。
二、按犯罪事實應依證據認定之，無證據不得認定犯罪事實；被
    告或共犯之自白，不得作為有罪判決之唯一證據，仍應調查
    其他必要之證據，以察其是否與事實相符；不能證明被告犯
    罪者，應諭知無罪之判決，刑事訴訟法第154 條第2 項、第
    156 條第2 項、第301 條第1 項分別定有明文。次按認定不
    利於被告之事實須依積極證據，苟積極證據不足為不利於被
    告事實之認定時，即應為有利於被告之認定（最高法院30年
    臺上字第816 號判例意旨參照）。又檢察官對於起訴之犯罪
    事實，倘其所提出之證據，不足為被告有罪之積極證明，或
    其指出之證明方法，無從說服法院以形成被告有罪之心證，
    基於無罪推定之原則，自應為被告無罪判決之諭知（最高法
    院92年臺上字第128 號判例意旨參照）。
三、本件公訴人認被告涉犯毒品危害防制條例第4 條第1 項之販
    賣第一級毒品罪嫌及同條第2 項之販賣第二級毒品罪嫌，係
    以被告於警詢及偵查中之供述、證人高政欽於警詢及偵查中
    證述、被告所使用之行動電話門號0000000000號之通訊監察
    譯文及本院通訊監察書為其主要論據。
四、訊據被告堅決否認有何販賣第一、二級毒品之犯行，辯稱：
    伊並未販賣第一、二級毒品予高政欽，98年6 月28日當天伊
    跟高政欽通電話係為了返還行動電話予高政欽，並約在伊住
    處樓下見面，但伊當天沒有跟高政欽見到面等語。其辯護人
    辯護意旨略以：被告當時接獲友人高政欽來電表示欲清償先
    前積欠被告之500 元，被告即詢問高政欽是否取回前所遺留
    之行動電話，然被告嗣因有事而作罷，且高政欽於偵查中已
    表示當天並無毒品交易；另依卷附之通訊監察譯文所示，被
    告僅同意返還行動電話，並無同意販賣毒品之對話，是依卷
    附之譯文內容，無從認定被告有販賣第一、二級毒品之犯意
    及行為。再高政欽於偵查中已具結證稱並無向被告購買第一
    、二級毒品，且依卷附之通訊監察譯文，亦無任何區分海洛
    因或甲基安非他命之用語，亦無從看出有關高政欽向被告購
    買海洛因、甲基安非他命各1,000 元之對話，是檢察官以高
    政欽於警詢時未經具結，且證明力薄弱之陳述，遽認被告有
    販賣第一、二級毒品之行，顯有誤會，況高政欽為警通知到
    案後，經採尿送驗亦無施用毒品之反應，且警方亦未自高政
    欽身上或住處，查扣任何毒品，是本件並無證據證明高政欽
    有施用毒品之犯行，亦無從認定其有購買毒品之動機等語。
    經查：
  (一)檢察官雖以被告於警詢、偵查中之供述為證據，然依被告於
    警詢時供稱：（問：你有無販售毒品海因及安非他命予上記
    綽號「檳榔」、「阿賢」等人？共有幾次交易情形？時、地
    ？毒品交易價何？你獲利所得多少？）我忘記了，我不知道
    等語；於偵查中供稱：（問：是否在98年6 月26日，於土城
    金城路及青雲路路口，販賣海洛因及安非他命給高政欽？）
    我不知道他是誰等語，又稱：（問：〈提示98他3714卷10頁
    以下〉編號A1、A3、A4、A5、A6、A7、A12 譯文經提示綽號
    「檳榔」之高振欽〈應係高政欽之誤繕〉閱覽後，其表示在
    板院家樂福附近，欲向你購買金額不詳的安非他命，但你沒
    有出面，有何意見？）我知道「檳榔」這個人，但我沒有跟
    他交易過安非他命，也忘了有無曾跟高振欽（應係高政欽之
    誤繕）講過要拿安非他命給他，但卻爽約的事。但高振欽（
    應係高政欽之誤繕）曾經去我家樂福附近的租屋處一起施用
    過安非他命，安非他命是我的，高振欽（應係高政欽之誤繕
    ）自己用我的安非他命，我也沒有拒絕，時間我忘記了等語
    ，再稱：（問：檳榔〈即高政欽〉用何毒品？）海洛因及安
    非他命。（問：有無賣海洛因及安非他命給檳榔或高政欽？
    ）沒有。但檳榔有來我家樂福對面住處以燒烤方式用過安非
    他命。……（問：該譯文是否為你與檳榔對話？〈提示98他
    3714號11頁第1 、2 則譯文及12頁第1 則譯文並告以要旨〉
    ）是。11頁的譯文是他要跟我買毒品安非他命，我沒有賣他
    ，我說我沒有，12頁的譯文是檳榔要跟我500 元的毒品（應
    係要跟我要500 元的毒品之誤繕），可是我跟他說我手上沒
    有等語，可知被告於警詢時雖一度供稱：忘記有無販賣海洛
    因、甲基安非他命予高政欽之情，惟於偵查中雖供稱：曾與
    高政欽一同施用安非他命，惟亦明確供稱並未販賣海洛因、
    甲基安非他命（或安非他命）予高政欽等情，是本院自無從
    僅依被告自承與高政欽一同施用被告所有之安非他命之情，
    即遽認被告有何販賣第一、二級毒品予高政欽之犯行。
  (二)檢察官雖再以證人高政欽於警詢、偵查中之陳述及卷附之被
    告所使用之行動電話與證人高政欽間之通訊監察譯文為證據
    ，而觀諸證人高政欽於警詢及偵查中之陳述，即其於警詢時
    雖證稱：本人綽號「檳榔」。……（問：你有向綽號「小賀
    」之男子李振誠購買毒品海洛因及安非他命嗎？如何聯絡？
    共有幾次交易情形？時、地？毒品交易價格？）有。我是以
    家中電話00-00000000 號撥打綽號「小賀」之男子李振誠使
    用電話0000000000號聯絡購毒時、地及數量。我只向其購買
    過1 次毒品海洛因及安非他命，交易地點在臺北縣（應係新
    北市土城區之誤繕）金城路與青雲路口（板橋地檢署旁），
    同時購買海洛因及安非他命之時間約98年6 月26日約22時左
    右。新臺幣1 千元購買0.15公克海洛因、新臺幣1 千元購買
    0.2 公克安非他命。但是我向綽號「小賀」之男子李振誠購
    買毒品後，本想返家後施用，但回家後發現毒品途中遺中，
    故本人未有施用海洛因及安非他命迄今等語，然其於偵查中
    改稱：（問：你有向李振誠買過安非他命及海洛因？）沒有
    。（問：為何在警局說有向李振誠買過毒品？）因為在警局
    警察有提示譯文給我看，警察說李振誠都認了，但我們警察
    說我有跟李振誠約，但李振誠沒有來。……（問：98年6 月
    26日21時19分5 秒、98年6 月26日21時36時3 秒，該2 通譯
    文是否為你與李振誠的對話？〈提示他字卷11頁譯文並告以
    要旨〉）是。第1 通是我要等他出現問他到底有沒有安非他
    命要準備向他買，後來約在法院對面家樂福那邊的十字路口
    ，我從現居地溪崑街住處過來，我記得我沒有等到他，我就
    走了。（問：（問：98年6 月27日8 時23分52秒該通譯文是
    否為你與李振誠的對話？〈提示他字卷12頁譯文並告以要旨
    〉）這次是我打給他，因為我有欠他錢，他很敏感，可能是
    他以為我要跟他買毒品，我只是單純要還他錢。（問：譯文
    中差你500 元是何意？）之前我有欠他錢，所以該通電話是
    我打過去，我打算要還他。（問：你是否有向李振誠買過安
    非他命或海洛因？）沒有等語，於本院審理時復亦具結證稱
    ：（問：你在前開時點的警詢筆錄有明確提到，你在98 年6
    月26日22點左右，有用00000000打給小賀的手機0000000000
    聯絡買毒品，你並稱是在臺北縣金城路與青雲路口向小賀同
    時購買海洛因及甲基安非他命，是用1 千元買0.15公克海洛
    因、另1 千元買0.2 公克安非他命，但買到後想要回家用，
    結果回家途中毒品就遺失了，所以你當時也沒有用毒品等情
    ，跟你剛才說你有到場但被告好像沒有到場你就走了，二者
    的情節不同，有何意見？〈提示14533 卷第14、15頁並告以
    要旨〉）一開始我就跟警察說小賀沒有來，可是我自己也吸
    過毒，我的記憶不好，我跟警察說我印象中他沒有來，我真
    的有些東西忘了，我不曉得警察跟我說了什麼，我好像緊張
    ，警察說小賀認了，我不認不行。警察問我到底有沒有吃，
    我說我以前有吸毒，其他買多少錢我也忘了。（問：依卷內
    通訊監察譯文顯示，你在98年6 月26日晚上9 點36分有用公
    用電話打給上開小賀持用之手機，基地台位置是在土城青雲
    路152 號，當時的對話內容是你說「我在樓下」，小賀說「
    喔，你等我2 分鐘」，你接著說「好」，對話就結束，依此
    案發當天你應該是有跟被告見到面，到底你跟被告見到面後
    ，發生何事？〈提示14533 卷第47-1頁編號A7譯文並告以要
    旨〉）我記得那一次小賀沒有來，除非我記錯，我記得他沒
    有來。（問：98年6 月26日譯文提到你欠我500 是何意？）
    我有欠被告錢，但欠多少我現在忘了，幾千元有，常常打電
    話給被告，被告都會跟我說你錢還來再說等語，可知證人高
    政欽於偵查及本院審理時已明確否認曾向被告購買過海洛因
    或安非他命（或係甲基安非他命），是證人高政欽於警詢時
    所為之指訴是否屬實，顯非無疑，而再參諸被告所使用之行
    動電話與證人高政欽間之通訊監察譯文內容：1.被告與證人
    高政欽於98年6 月26日14時13分15秒之對話內容為「高政欽
    ：我檳榔啦，我欠你500 ，明天投入你信箱好嗎？明天星期
    六一大早我就去丟進信箱啦，好嗎？被告：那你的手機要來
    拿嗎？高政欽：手機。被告稱：電話中不要那些。高政欽：
    那你放信箱好啦。被告：你有空時要來拿，你打電話給我ㄜ
    。高政欽：還是我現在過去跟你拿。被告：我現在忙。高政
    欽：那我明天再打給你。高政欽：好。」，2.被告與證人高
    政欽於98年6 月26日19時25分3 秒之對話內容為「高政欽：
    喂，你現在方便嗎？被告：什麼方不方便？。高政欽：現在
    方便嗎？我1 位朋友說要跟你拿800 元，哈哈... 。被告：
    我等一下拿過去就好啦，電話中不要說那些啦。高政欽：哦
    ，沒啦，他要像你買燒酒啦。被告：好啦，我再打給你，我
    等一下過去你那邊。高政欽：那手機再幫我拿過來。被告：
    好啦。」，3.被告與證人高政欽於98年6 月26日20時55分13
    秒之對話內容為「高政欽。不是我催你，別誤會，我朋友在
    問你到了沒。被告：再半小時，我從中和下交流道。高政欽
    ：你現在中和就對了，我等你電話。被告：好。」，4.被告
    與證人高政欽於98年6 月26日21時19分55秒之對話內容為「
    被告：你可以出發啦。高政欽：好。」，5.被告與證人高政
    欽於98年6 月26日21時36分3 秒之對話內容為「高政欽：我
    在樓下。被告：哦，你等我2 分鐘。高政欽：好。」等情，
    此有上開通訊監察譯文2 紙在卷可佐，可知前開通訊監察譯
    文內容所提及之金額或為500 、或為800 ，均與證人高政欽
    警詢時所稱係以1,000 元購買0.15公克海洛因，再以1,000
    元購買0.2 公克安非他命（或係甲基安非他命）之情節完全
    不符，再者本院依職權勘驗證人高政欽之警詢筆錄，可知該
    次警詢筆錄之問答時間使短短約8 分30秒，且於詢問期間並
    無電腦打字聲音，且前開8 分30秒之期間，尚包含警員詢問
    高政欽之人別詢問1 時31秒、警員與檢察官通電話之時間2
    分40秒，亦即警員實際詢問證人高政欽有關本件被告所涉販
    賣毒品犯行之期間僅約4 分17秒之情，有本院100 年5 月25
    日勘驗筆錄在卷可佐，則證人高政欽上開警詢筆錄是否確係
    以一問一答方式製作，並由證人高政欽出於自由意志所為之
    陳述，顯非無疑，而難遽信為真，是證人高政於警詢時所為
    之陳述既有上開瑕疵可指，此部分自無從資為不利被告之認
    定。
五、綜上所述，公訴人所指被告涉犯之販賣第一、二級毒品之犯
    行，除證人高政欽於警詢時之陳述及卷附之通訊監察譯文外
    ，並無任何其他補強證據足以增強或擔保證人高政欽於警詢
    時所為陳述之證明力，然證人高政欽所為之陳述，有如前述
    之前後不一及與通訊監察譯文內容不符之處，復經本院勘驗
    其警詢時之錄影光碟而有重大瑕疵可指，本院自難僅憑證人
    高政欽於警詢時之片面證述，遽為被告有罪之判斷；此外，
    復查無其他積極證據足以證明被告有何公訴意旨所指之販賣
    第一、二級毒品之犯行，揆諸首開說明，既不能證明被告犯
    罪，自應諭知被告無罪之判決，以昭審慎。
據上論斷，應依刑事訴訟法第301 條第1 項，判決如主文。
本案經檢察官高智美到庭執行職務。
中    華    民    國   100    年    7     月    22    日
                  刑事第二十庭  審判長法  官  陳明偉
                                      法  官  林鈺琅
                                      法  官  鄧雅心
以上正本證明與原本無異。
如不服本判決應於收受判決後10日內向本院提出上訴書狀，並應
敘述具體理由。其未敘述上訴理由者，應於上訴期間屆滿後20日
內向本院補提理由書（均須按他造當事人之人數附繕本）「切勿
逕送上級法院」。
                                      書記官  謝麗秋
中    華    民    國  100     年    7     月    22    日
附表：
┌────┬───┬───┬───┬───────────┬───┬────┐
│時間    │地點  │對象  │毒品  │經過                  │所得財│相關譯文│
│        │      │      │      │                      │物    │        │
├────┼───┼───┼───┼───────────┼───┼────┤
│98年6 月│新北市│高政欽│1,000 │高政欽（使用其父高名德│2,000 │A4至A7譯│
│26日21時│土城區│（綽號│元之海│名下之00-00000000電話 │元    │文（98他│
│36分許通│青雲路│檳榔）│洛因及│及00-00000000公共電話 │      │3714卷10│
│聯後不久│與金城│      │1,000 │）與被告（使用00000000│      │至11頁）│
│        │路路口│      │元之甲│41 門號）聯絡後，在左 │      │        │
│        │旁    │      │基安非│開時、地，向被告購買左│      │        │
│        │      │      │他命  │開毒品。              │      │        │
└────┴───┴───┴───┴───────────┴───┴────┘